【裁判字號】    88,訴,634
【裁判日期】    890114
【裁判案由】    偽造文書等
【裁判全文】
臺灣嘉義地方法院刑事判決                          八十八年度訴字第六三四號
    公  訴  人  臺灣嘉義地方法院檢察署檢察官
    被      告  庚○○
右列被告因偽造文書等案件，經檢察官提起公訴 (八十八年度偵字第五八五○號)，
本院判決如左：
    主  文
庚○○連續行使偽造私文書，足以生損害於他人，處有期徒刑壹年貳月。
偽造「陳明秋」、「謝文彬」、「黃秋足」、「鄭勝鴻」、「陳建宏」、「何瑞昆」
、「謝文彬」、「黃秋足」、「廖美娟」、「許素真」、「葉奇烈」、「鄭仁」之
署押均沒收。
    事  實
一、庚○○原係設於嘉義縣新港鄉中洋工業區一號之台灣化學纖維股份有限公司（下
    稱台化公司）員工，其先後招募台化公司同事丙○○等人參加如附表所示之民間
    互助會，並自任會首，嗣因週轉不靈，竟意圖為自己不法之所有，基於概括之犯
    意，自八十六年六、七月間起，先後於如附表所示各互助會會期中，連續偽造如
    附表所示之活會會員陳明秋等人名義之標單並記載標息，在上址公司教室投標後
    ，繼向如附表所示各互助會其他活會會員丙○○等人佯稱分別由如附表所示之會
    員陳明秋等人得標，致如附表所示各互助會其他活會會員丙○○等人限於錯誤而
    如數交付扣除標金後之會款，計詐得如附表所示之會款，並足以生損害於如附表
    所示之陳明秋等會員及如附表所示各互助會其他活會會員丙○○等人。嗣如附表
    所示之各互助會於八十七年十二月間倒會，且庚○○所簽發用以擔保會款債務之
    本票均未兌現，丙○○等活會會員始循線獲悉上情。
二、案經丙○○、己○○、寅○○、丑○○、丁○○、壬○○、戊○○、甲○○、乙
    ○○、子○○、癸○○、辛○○訴請臺灣嘉義地方法院檢察署檢察官偵查起訴。
    理  由
一、訊據被告庚○○對於右揭事實坦承不諱，核與告訴人丙○○、己○○、寅○○、
    丑○○、丁○○、壬○○、戊○○、甲○○、乙○○、子○○、癸○○、辛○○
    等十二人分別於偵查中及本院審理時指述情節相符，並有互助會單影本四份、本
    票影本十二紙在卷可稽。本件事證明確，被告犯行，洵堪認定。
二、按互助會標單記載會員姓名及利息之金額，如僅憑該標單內容觀之，尚不能明瞭
    其用意何在，必須依習慣或特約始足以表示該金額係標取會款之利息，該姓名係
    標取會款之會員而足以表示一定用意之證明，故該標單並非刑法第二百十條之私
    文書，而係同法第二百二十條第一項所定，關於為同法第二百十條行為時，以文
    書論之私文書，此有最高法院八十七年台非字第十二號判決可供參酌。本件被告
    先後多次冒用如附表所示陳明秋等人之名義，偽造並持以行使出示之載有標息、
    被冒標人名義之標單，依習慣自足以表示被冒標者陳明秋等人願出息標取會款用
    意之證明，揆諸前開判決意旨，前開標單依刑法第二百二十條第一項之規定應以
    準私文書論；被告偽造前開標單復持向各該活會會員詐稱被冒標者得標而行使，
    使不知情如附表所示各互助會其他活會會員丙○○等人陷於錯誤而繳交扣除各該
    次標息後之會款，其行為自足以生損害於被冒標者陳明秋等人及實際繳交會款之
    如附表所示各互助會其他活會會員丙○○等人。核被告所為，係犯刑法第三百三
    十九條第一項詐欺取財罪及同法第二百十六條、第二百二十條第一項、第二百十
    條之行使偽造準私文書罪；被告偽造如附表所示陳明秋等人署名之行為，係偽造
    私文書之部分行為，而偽造私文書之低度行為，則應為行使偽造私文書之高度行
    為所吸收，故均不另論罪。又被告所為各次冒標詐欺行為，乃同時向多數會員詐
    取會款，係以一行為觸犯數相同之詐欺罪名，為同種想像競合犯，應依刑法第五
    十五條之規定從一重處斷。而其先後多次行使偽造私文書及詐欺取財犯行，均時
    間緊接，所犯構成要件相同，顯係基於概括犯意為之，為連續犯，均應依刑法第
    五十六條規定，各以一罪論，並分別加重其刑。又被告所犯行使偽造私文書罪及
    詐欺取財罪間，有方法結果之牽連關係，應依刑法第五十五規定，從一重之行使
    偽造私文書罪論處。爰審酌被告犯罪之動機、目的、手段，及其品性、生活狀況
    、智識程度、犯罪所生之損害，及犯罪後已與部分被害人達成民事和解，有債務
    清償證明書十六份在卷可稽等一切情狀，量處如主文所示之刑。又被告所偽造並
    記載如附表所示之活會會員陳明秋等人署名之互助會標單十二紙，並未扣案，且
    既不能證明業已滅失而不存在，則該偽造之署押，自應依刑法第二百十九條之規
    定宣告沒收，併此敘明。
據上論斷，依刑事訴訟法第二百九十九條第一項前段，刑法第五十六條、第二百十六
條、第二百二十條第一項、第二百十條、第二百十九條、第三百三十九條第一項、第
五十五條，罰金罰鍰提高標準條例第一條前段，判決如主文。
本案經檢察官葉耿旭到庭執行職務。
中      華      民      國    八十九    年      一      月     十四     日
                              臺灣嘉義地方法院刑事第一庭
                                  法  官  黃  若  美
右正本證明與原本無異。
如不服本判決，應於判決送達後十日內向本院提出上訴狀( 應附繕本 )。
中      華      民      國    八十九    年      一      月     十四     日
                                  書記官  鄭  昭  亮
附錄：
刑法第二百十六條
行使第二百十條至第二百十五條之文書者，依偽造、變造文書或登載不實事項或使登
載不實事項之規定處斷。
刑法第二百二十條第一項
在紙上或物品上之文字、符號，依習慣或特約，足以為表示其用意之證明者，關於本
章之罪，以文書論。
刑法第二百十條
偽造、變造私文書，足以生損害於公眾或他人者，處五年以下有期徒刑。
刑法第三百三十九條
意圖為自己或第三人不法之所有，以詐術使人將本人或第三人之物交付者，處五年以
下有期徒刑、拘役或科或併科一千元以下罰金。
以前項方法得財產上不法之利益或使第三人得之者亦同。
前二項之未遂犯罰之。
附  表：
┌──┬──────┬────┬──────┬───────┬─────┐
│編號│會期起訖時間│會員人數│每會每月會款│被冒標會員姓名│詐得之金額│
├──┼──────┼────┼──────┼───────┼─────┤
│ 一 │八十五年十二│三十人（│新台幣（下同│陳明秋、謝文彬│每會約二十│
│    │月五日起至八│含會首）│）一萬元；採│、黃秋足、鄭勝│萬元，共計│
│    │十八年二月五│。      │內標制。    │鴻各一會。    │約八十萬元│
│    │日止。      │        │            │              │。        │
├──┼──────┼────┼──────┼───────┼─────┤
│ 二 │八十六年六月│二十八人│一萬元；採內│陳建宏、何瑞昆│每會約二十│
│    │五日起至八十│（含會首│標制。      │、謝文彬、黃秋│萬元，共計│
│    │八年九月五日│）。    │            │足各一會。    │約八十萬元│
│    │止。        │        │            │              │。        │
├──┼──────┼────┼──────┼───────┼─────┤
│ 三 │八十六年十一│二十七人│一萬元；採內│廖美娟、許素真│每會約二十│
│    │月五日起至八│（含會首│標制。      │、葉奇烈各一會│萬元，共計│
│    │十九年一月五│）。    │            │。            │約六十萬元│
│    │日止。      │        │            │              │。        │
├──┼──────┼────┼──────┼───────┼─────┤
│ 四 │八十七年六月│二十五人│一萬元；採內│鄭仁一會。  │約二十萬元│
│    │五日起至八十│（含會首│標制。      │              │。        │
│    │九年六月五日│）。    │            │              │          │
│    │止。        │        │            │              │          │
├──┴──────┴────┴──────┴───────┴─────┤
│以上四會共計詐得二百四十萬元。                                        │
└───────────────────────────────────┘


司法院資訊處製作；財團法人民間司法改革基金會備份。
